臺灣臺北地方法院刑事判決　　　　　　　　　　　　　　九十年度訴字第六三號
　　公　訴　人　臺灣臺北地方法院檢察署檢察官
　　被　　　告　戊○○
　　選任辯護人　丁中原
　　　　　　　　李采霓
　　　　　　　　葉海萍
　　被　　　告　乙○○
　　選任辯護人　林俊倩
　　被　　　告　丙○○
　　選任辯護人　葉大慧
　　被　　　告　丁○○
　　選任辯護人　李振燦
　　被　　　告　己○○
右列被告因貪污治罪條例等案件，經檢察官提起公訴（八十六年度偵字第一九三七七
號、八十七年度偵字第三三二六號、九十年度偵字第八七八七號），本院判決如左：
    主  文
戊○○共同連續商業負責人，以明知為不實之事項，而填製會計憑證，處有期徒刑陸
月，如易科罰金，以佰元折算壹日。
乙○○共同連續主辦會計人員，以明知為不實之事項，而填製會計憑證，處有期徒刑
伍月，如易科罰金，以佰元折算壹日。
丙○○共同連續商業負責人，以明知為不實之事項，而填製會計憑證，處有期徒刑陸
月，如易科罰金，以佰元折算壹日。
丁○○共同連續商業負責人，以明知為不實之事項，而填製會計憑證，處有期徒刑陸
月，如易科罰金，以佰元折算壹日。
己○○共同連續主辦會計人員，以明知為不實之事項，而填製會計憑證，處有期徒刑
伍月，如易科罰金，以佰元折算壹日。
    事  實
一、乙○○係百特醫療產品股份有限公司（下簡稱百特公司）會計，丙○○係日豐隆
    實業股份有限公司（下簡稱日豐隆公司）、高督有限公司（下簡稱高督公司，掛
    名負責人為歐陽萬雄）及高健醫療產品股份有限公司（下簡稱高健公司）之實際
    負責人，己○○任高健公司會計之職，均負有據實登載會計憑證及記入帳冊之義
    務，為商業會計法所稱之商業負責人及主辦會計人員，為從事業務之人；戊○○
    則為百特公司總經理，丁○○則先後擔任日豐隆公司及高健公司總經理，渠等均
    明知百特公司自美國進口腎臟病患使用之腹膜透析藥水係直接出售予高健公司，
    再轉售至國內各醫院，以供病患使用，惟為製造日豐隆公司及高督公司之經營假
    象，竟共同基於概括之犯意聯絡，自民國八十二年七月起，至八十六年八月止，
    由百特公司經日豐隆公司、高督公司至高健公司，先後連續開立不實統一發票之
    會計憑證，並虛偽製作帳冊，計使日豐隆公司及高督公司分別取得不實進項統一
    發票，金額各達新臺幣（下同）十一億二千二百萬六十六萬五千零三十八元。
二、案經法務部調查局臺北市調查處報請臺灣臺北地方法院檢察署檢察官偵查起訴。
    理  由
一、右揭犯罪事實，業據被告戊○○、乙○○、丙○○、丁○○、己○○於本院審理
    時坦承不諱，核與證人馮冬萍即百特公司行銷處長、葉孔武、甲○○即日豐隆公
    司業務經理證述情節相符，並有財政部財稅資料中心提供之專案申請調檔統一發
    票查核清單影本附卷可稽，被告等自白與事實相符，本件事證明確，被告等犯行
    洵堪認定，應依法論科。
二、按統一發票為商業會計法第十三條第一款所稱證明事項之經過，而為造具記帳憑
    證所根據之原始憑證，為商業會計憑證。被告乙○○係百特公司會計，被告丙○○係日豐隆公司、高督公司及高健公司（下簡稱高健公司）之實際負責人，被告
    己○○任高健公司會計之職，均負有據實登載會計憑證及記入帳冊之義務，為商
    業會計法所稱之商業負責人及主辦會計人員；被告戊○○為百特公司總經理、被
    告丁○○先後擔任日豐隆公司及高健公司總經理，雖非商業負責人或主辦及經辦
    會計人員，惟渠等共同開立不實之統一發票，自屬明知為不實之事項而填製會計
    憑證，故核被告等所為，均係犯商業會計法第七十一條第一款之罪（雖商業會計
    法於被告等行為後之八十七年十月二十九日、八十九年四月二十六日二次修正，
    惟均未修正該第七十一條規定，附此說明）。被告等有犯意聯絡及行為分擔，應
    論以共同正犯。被告戊○○、丁○○雖非商業負責人或主辦及經辦會計人員，然
    與有特定之身分之被告乙○○、丙○○、己○○共同犯罪，依刑法第三十一條第
    一項規定，仍論以商業會計法第七十一條第一款之共犯。又被告等人明知不實之
    事項，而填製不實之統一發票會計憑證之所為，因商業會計法第七十一條第一款
    以明知不實之事項而填製會計憑證罪，原即含有業務上登載不實之本質，應不再
    另論以刑法第二百十六條、第二百十五條之行使業務上登載不實文書罪（最高法
    院八十五年度臺上字第三一四五號、八十六年度臺上字第三四六三號、八十七年
    度台上字第十一號判決參照）。被告等先後多次填製不實會計憑證及帳冊之行為
    ，均時間緊接，所犯構成要件相同之罪名，顯係基於概括之犯意反覆為之，均為
    連續犯，應各依刑法第五十六條連續犯規定論以一罪，並均加重其刑。爰分別審
    酌被告等人之犯罪動機、目的、手段、經營商業之規模、填載不實發票之金額，
    所生危害及犯罪後坦承犯行，態度尚稱良好等一切情狀，各量處如主文所示之刑
    。又被告等所犯係最重本刑為五年以下有期徒刑以下之罪，因被告等行為後刑法
    第四十一條已於九十年一月四日修正，同年月十日經總統公布施行，由原來犯最
    重本刑為三年以下有期徒刑以下之刑之罪，而受六個月以下徒刑或拘役之宣告得
    易科罰金之要件，修改為犯最重本刑為五年以下有期徒刑以下之刑之罪，而受六
    個月以下徒刑或拘役之宣告得易科罰金之要件，比較新舊法，應以新法有利於被
    告，自應依刑法第二條第一項前段規定，適用裁判時前開修正之刑法第四十一條
    第一項規定，均諭知易科罰金之折算標準。
據上論斷，應依刑事訴訟法第二百九十九條第一項前段，商業會計法第七十一條第一
款，刑法第二條第一項前段、第十一條前段、第二十八條、第三十一條第一項、第五
十六條、第四十一條第一項，罰金罰鍰提高標準條例第二條，判決如主文。
本案經檢察官林淑玲到庭執行職務
中    華    民    國      九十一      年    八        月    十四        日
                                      臺灣臺北地方法院刑事第八庭
                                         法  官  鄭  佾  瑩
右正本證明與原本無異。
如不服本判決，應於判決送達後十日內向本院提出上訴狀(應抄附繕本)。告訴人
或被害人如對於本判決不服者，應具備理由請求檢察官上訴，其上訴期間之計算
係以檢察官收受判決正本之日期為準。
                                         書記官  何  適  熹
中    華    民    國      九十一      年    八        月     二十       日
附錄本案論罪科刑法條
商業會計法第七十一條：
商業負責人、主辦及經辦會計人員或依法受託代他人處理會計事務之人員有左列情事
之一者，處五年以下有期徒刑、拘役或科或併科新台幣十五萬元以下罰金：
一  以明知為不實之事項，而填製會計憑證或記入帳冊者。
二  故意使應保存之會計憑證、帳簿報表滅失毀損者。
三  意圖不法之利益而偽造、變造會計憑證、帳簿報表內容或撕毀其頁數者。
四  故意遺漏會計事項不為記錄，致使財務報表發生不實之結果者。
五  其他利用不正當方法，致使會計事項或財務報表發生不實之結果者。
